臺灣臺中地方法院刑事判決　　　　　　　　　　　　　九十一年度易字第二一二號
　　公　訴　人　台灣台中地方法院檢察署檢察官
　　被　　　告　乙○○
　　　　　　　　丙○○
　　　　　　　　甲○○
右列被告等因竊盜等案件，經檢察官提起公訴（八十九年度偵字第五一八一號），本
院判決如左：
    主  文
乙○○收受贓物，累犯，處拘役伍拾玖日，如易科罰金，以參佰元折算壹日。
丙○○行使變造之汽車駕駛執照，處有期徒刑參月，如易科罰金，以參佰元折算壹日
，扣案之易金永汽車駕駛執照上丙○○照片一張，沒收；又收受贓物，處拘役伍拾日
，如易科罰金，以參佰元折算壹日。
甲○○無罪。
    事  實
一、乙○○曾於民國八十三年間因犯竊盜罪及違反麻醉藥品管理條例案件，分別經臺
    灣新竹地方法院判處有期徒刑六月、七月確定，嗣經臺灣新竹地分法院裁定應執
    行有期徒刑十一月確定，並於八十五年九月三十日執行完畢。詎仍不知悔改，明
    知甲○○所交付之懸掛偽造車牌號碼ＤＴ─４２００號自用小客車（經查該車原
    車牌號碼為Ｘ３─００１８號，係戊○○所有，於八十九年一月十九日十九時許
    ，在台中縣龍井鄉○○○路一九二號前失竊），係來路不明之贓物，竟於八十九
    年二月一日凌晨二時許，在台中市某處，以新台幣（下同）一萬元之代價向甲○○租用該車，而收受使用之。嗣於八十九年二月二日十七時許（起訴書誤為同年
    月三日），乙○○駕駛上開贓車行經新竹縣新豐鄉新街二五二巷時，經警當場查
    獲。
二、丙○○因遭通緝，為逃避警方追緝，乃於八十九年一月中旬，在台中市○○路某
    處，與綽號「小李」之不詳姓名已成年男子，共同基於變造駕駛執照之犯意聯絡
    ，由丙○○交付照片一張，並以一萬五千元的代價，由綽號「小李」者將丙○○
    之照片換貼在易金永之汽車駕駛執照上，而變造該汽車駕駛執照，以備警方盤查
    時之用，足以生損害於易金永及監理機關對駕駛執照之製作管理。丙○○另行起
    意，於八十九年二月二日中午左右，在台中市○○路，明知蘇皇圖（另由檢察官
    偵辦）所駕駛之懸掛偽造車牌號碼ＺＡ─０５４５號自用小客車（經查該車原車
    牌號碼為Ｑ８─９１４８號，係李榮福所有，於八十八年十月一日上午六時許，
    在台中市○區○○○路二三四巷十三號前失竊），係來路不明之贓物，竟向蘇皇
    圖借得該車，而收受使用之。嗣於八十九年二月三日凌晨五時許，經警在台中市
    ○○路○段四二０號地下室查獲，丙○○即使用前開變造之易金永汽車駕駛執照
    供員警盤查，而為警查扣。
三、案經新竹縣警察局竹北分局報請台灣新竹地方法院檢察署呈請台灣高等法院檢察
    署核令移轉臺灣臺中地方法院檢察署檢察官偵查起訴。
    理  由
壹、有罪部分：
  一、右揭變造駕駛執照之事實，業據被告丙○○於偵、審中坦白承認，且有變造之
      之易金永汽車駕駛執照扣案足資佐證，堪認被告丙○○此部分自白與事實相符
      。被告丙○○雖另辯稱：該駕駛執照伊沒有使用過，只是帶在身上備用，就被
      警察從身上查獲了，不是伊主動拿出來云云。然查，被告丙○○經警查獲時，
      確係使用該變造之汽車駕駛執照供員警盤查，此有被告丙○○親簽並捺指紋之
      警訊筆錄在卷可佐。事證明確，被告丙○○行使變造汽車駕駛執照之犯行，堪
      以認定。
  二、訊據被告乙○○、丙○○固承認分別自甲○○、蘇皇圖收受上開贓車使用之事
      實，惟矢口否認有何收受贓物之犯行。被告乙○○辯稱：當時有一張影印的使
      用執照在車上，號碼與該車車號一樣，伊不知是贓車云云。被告丙○○辯稱：
      伊當時有向蘇皇圖詢問行車執照，蘇皇圖表示因被開罰單，所以行車執照被扣
      留了，只交給伊一張罰單，伊不知是贓車云云。惟查：
    (一)懸掛偽造車牌號碼ＤＴ─４２００號之自用小客車，原車牌號碼為Ｘ３─００
      １８號，係被害人戊○○所有，於八十九年一月十九日十九時，在台中縣龍井
      鄉○○○路一九二號前失竊，另懸掛偽造車牌號碼ＺＡ─０５４５號之自用小
      客車，原車牌號碼為Ｑ８─９１４８號，係被害人李榮福所有，於八十八年十
      月一日六時許，在台中市○區○○○路二三四巷十三號前失竊等情，業經被害
      人戊○○、李榮福於警訊時陳述明確，且有贓物保管領據二份及車輛竊盜查詢
      報表一份附卷可稽，足證該二部自用小客車卻係贓物無訛。
    (二)被告乙○○八十九年二月三日檢察官初訊時已供稱：八十九年二月一日甲○○
      開車到一個地方，將鑰匙交給伊，叫伊下去開那部車號ＤＴ─４２００號之自
      用小客車，甲○○表示其為該車車主，隔日再給行車執照（臺灣新竹地方法院
      檢察署八十九年度偵字第九一０號偵查卷第二十四頁）云云，足認被告乙○○
      於審理中改稱：當時有一張影印的使用執照在車上，號碼與該車車號一樣云云
      ，顯然並非事實。參以被告乙○○於警訊時另供稱：甲○○向伊表示擁有一部
      價值一百多萬元的轎車，伊想開個過癮，所以以一萬元向甲○○借該車云云，
      而被告乙○○與甲○○僅曾見面三次，並非熟識，且係因二人曾在台中市銀河
      保齡球館賭博，致被告甲○○積欠被告乙○○二萬餘元，是若非該車係贓車，
      衡情被告甲○○豈可能因此即將價值一百多萬元之自用小客車以一萬元之代價
      交付被告乙○○使用。再徵諸被告甲○○於八十九年二月三日檢察官初訊時供
      稱：乙○○向伊要錢，伊就隨便指一部車給乙○○等語，益證被告乙○○所辯
      ，顯與事實不符。
    (三)至被告丙○○雖以前開情詞置辯，然查行車違規之處罰，僅有吊扣駕駛執照或
      車輛牌照，並無吊扣行車執照之規定，參諸證人蘇皇圖於偵查中證稱：伊交付
      車牌號碼ＺＡ─０５４５號之自用小客車予被告丙○○時，丙○○並未詢問該
      車之來源等語（臺灣臺中地方法院檢察署八十九年度第五一八一號偵查卷第八
      十八頁），足見被告丙○○前開辯詞，純屬卸責之詞，不足採信。
    (四)駕駛車輛應攜帶行車執照，且為擔保車輛之正當來源，應查證車輛之相關證照
      ，係一般車輛使用人應具備之常識。被告乙○○、丙○○均已成年，且非毫無
      知識經驗之人，衡情應知悉持有汽車須係合法正當來源之車輛，乃被告乙○○
      、丙○○兩人竟未查證車輛之證照確保正當來源，而仍予以收受使用，此顯與
      常理有悖，足見被告乙○○、丙○○在收受前述自用小客車之初，均已明知前
      述自用小客車係來路不明之贓車，對之已有贓物之認識，至為灼然。事證明確
      ，被告乙○○、丙○○收受贓物之犯行，均堪以認定。
  二、核被告乙○○所為，係犯刑法第三百四十九條第一項之收受贓物罪，公訴人認
      被告乙○○係犯同條第二項之故買贓物罪，然查被告乙○○僅係以一萬元向被
      告甲○○借用（按應為租用）該車作為農曆春節期間出遊使用，而非購買該車
      ，是起訴法條尚有未洽，惟起訴事實相同，應予變更。查汽車駕駛執照係公路
      監理機關所發給，為駕駛汽車之許可憑證，自屬刑法第二百十二條所列特許證
      之一種，被告丙○○與已成年綽號「小李」男子謀議，由被告丙○○交付照片
      ，再由「小李」將被告丙○○之相片換貼在易金永所有之汽車駕駛執照上予以
      變造，自足以生損害於易金永及監理機關對駕駛執照之製作管理。核被告丙○○所為，係犯刑法第二百十六、第二百十二條之行使變造特種文書罪及同法第
      三百四十九條第一項收受贓物罪。公訴人雖認被告丙○○係犯刑法第二百十六
      條、第二百十二條之行使偽造特種文書罪，惟查該貼有被告丙○○照片之易金
      永駕駛執照，係被告丙○○於八十九年一月中旬，以一萬五千元的代價，將其
      照片交由綽號「小李」者換貼而予以變造，業據被告丙○○於偵、審中供述明
      確。而觀夫扣案之易金永汽車駕駛執照，除照片已換貼外，確屬真正，是應係
      變造而非偽造。被告丙○○變造特種文書後持以行使，其變造特種文書之低度
      行為為行使變造特種文書之高度行為所吸收，不另論罪。被告丙○○與綽號「
      小李」之男子間，就變造駕駛執照部分，具有犯意之聯絡及行為之分擔，為共
      同正犯。被告丙○○所犯上開二罪間，犯意各別，罪名不同，應予分論併罰。
      又被告乙○○曾於八十三年間因犯竊盜罪及違反麻醉藥品管理條例案件，分別
      經臺灣新竹地方法院判處有期徒刑六月、七月確定，嗣經臺灣新竹地分法院裁
      定應執行有期徒刑十一月確定，並於八十五年九月三十日執行完畢，此有臺灣
      高等法院被告全國前案紀錄表及臺灣臺中地方法院檢察署刑案資料查註紀錄表
      各一份附卷可按，其受有期徒刑之執行完畢後，五年以內再犯本案有期徒刑以
      上之罪，為累犯，應依法加重其刑。爰審酌被告乙○○、丙○○使用贓車時間
      均不滿二日，及其二人犯罪之動機、目的、手段、犯罪所生之危害、犯罪後之
      態度等一切情狀，各量處如主文所示之刑，並均諭知易科罰金之折算標準。
  三、扣案之易金永汽車駕駛執照上所黏貼之被告丙○○照片一張，為被告丙○○所
      有，且係供變造駕駛執照所用之物，業據其供明在卷，爰依刑法第三十八條第
      一項第二款之規定，併予宣告沒收。
貳、無罪部分：
  一、公訴意旨另以：被告甲○○意圖為自己不法所有，於八十九年二月一日某時，
      在丁○○（另由檢察官偵辦）位於台中市○○路○段之住處前，以趁機所自配
      之鑰匙竊取丁○○所持有懸掛偽造車牌號碼ＤＴ─４２００號自用小客車（該
      車原車牌號碼為Ｘ３─００１８號，係戊○○所有，已如前述），得手後隨即
      於同日凌晨二時許，在台中市銀河保齡球館前，以一萬元之代價交予明知該車
      係來路不明贓物之乙○○使用，因認被告甲○○涉有刑法第三百二十條第一項
      之竊盜罪嫌。
  二、按犯罪事實應依證據認定之，無證據不得推定其犯罪事實；又不能證明被告犯
      罪者，應諭知無罪之判決，刑事訴訟法第一百五十四條、第三百零一條第一項
      分別定有明文。次按認定不利於被告之事實，須依積極證據，苟積極證據不足
      為不利於被告事實之認定時，即應為有利於被告之認定，更不必有何有利之證
      據，最高法院著有三十年上字第八一六號判例可資參照。公訴意旨認被告甲○○涉有竊盜罪嫌，無非以證人丁○○於警訊時及偵查中之陳述，為其論據。訊
      之被告甲○○堅決否認有何竊盜之犯行，辯稱：懸掛車牌號碼ＤＴ─４２００
      號自用小客車係案發前一天晚上，伊向丁○○借用的，翌日凌晨再將之交給被
      告乙○○等語。
  三、經查該車確係被告甲○○向證人丁○○借用，業經證人丁○○於審理中結證屬
      實。證人丁○○並陳稱：當初是因為被告甲○○帶同警察至台中市○○路○段
      四二０號地下室，致伊在該處被查獲，伊很生氣，所以才說該車係遭被告甲○○竊取等語。徵諸本案確係先由新竹縣警察局竹北分局刑事組員警查獲被告乙○○駕駛贓車，進而循線查獲被告甲○○，再由被告甲○○帶同員警查獲被告
      丙○○、證人丁○○等情，堪信證人丁○○所言應屬實在。被告甲○○前開所
      辯，尚屬可信。此外，復查無其他積極證據足認被告甲○○有何竊盜之犯行，
      揆諸首開法條及判例意旨，既不能證明被告甲○○犯罪，自應諭知無罪之判決
      。
據上論斷，應依刑事訴訟法第二百九十九條第一項前段、第三百條、第三百零一條第
一項，刑法第二條第一項前段、第二十八條、刑法第二百十六條、第二百十二條、第
三百四十九條第一項、修正後刑法第四十一條第一項前段、刑法第四十七條、第三十
八條第一項第二款，罰金罰鍰提高標準條例第一條前段、第二條，判決如主文。
中      華      民      國九十一      年    三    月      五      日
                                    臺灣臺中地方法院刑事第一庭
                                        法  官  陳  文  燦
右正本證明與原本無異。
如不服本判決，應於送達後十日內向本院提出上訴狀（須附繕本），上訴於台灣高等
法院台中分院。
                                        書記官
中      華      民      國      九十一      年    三    月      五      日
附錄論罪科刑法條
中華民國刑法第二百一十二條：
偽造、變造護照、旅券、免許證、特許證及關於品行、能力服務或其他相類之證書、
介紹書，足以生損害於公眾或他人者，處一年以下有期徒刑、拘役或三百元以下罰金
。
中華民國刑法第二百一十六條：
行使第二百十條至第二百十五條之文書者，依偽造、變造文書或登載不實事項或使登
載不實事項之規定處斷。
中華民國刑法第三百四十九條第一項：
收受贓物者，處三年以下有期徒刑、拘役或五百元以下罰金。
